【裁判字號】    94,上更(一),781
【裁判日期】    950126
【裁判案由】    違反槍砲彈藥刀械管制條例等
【裁判全文】
臺灣高等法院刑事判決        94年度上更（一）字第781號
上訴人
即被告    甲○○
選任辯護人        蘇清文律師
上列上訴人因違反槍砲彈藥刀械管制條例等案件，不服台灣基隆
地方法院，91年度訴字第507號，中華民國91年12月19日第一審
判決（起訴案號：台灣基隆地方法院檢察署91年度偵字2826號）
，提起上訴，經判決後，由最高法院發回更審，本院判決如下：
    主  文
原判決撤銷。
甲○○依據法令從事公務之人員，竊取公有器材，處有期徒刑壹
年捌月，褫奪公權三年。
    事  實
甲○○係基隆市警察局第二分局警員，為依據法令從事公務之人
員，明知該分局配置之國造38T72型口徑38吋制式轉輪手槍為公
有器材，供員警訓練之用槍（內政部警政署於72年11月購買時之
價格每支新台幣5292元），槍管內具有五條右旋來復線，機械性
能良好，屬槍砲彈藥刀械管制條例所列管之手槍，未經許可，不
得無故持有，竟意圖為自己不法之所有，於91年6月19日凌晨5時
許，在基隆市第二分局內，利用其在勤務中心值勤之機會（值班
人員李榮鑑）乘其他同仁不注意之際，以槍械鐵櫃鎖匙開啟鐵櫃
後，竊取員警訓練用前揭制式手槍兩支，得手後，攜回台北縣瑞
芳鎮○○路吉慶公園城22號5樓住處房間藏放而持有之。並以模
型電動切割器具將該2支槍之槍號磨掉，更將其中1支塑膠柄之手
槍換成其在模型店所購之木質槍柄，以防被發現係警用槍枝。嗣
因基隆市警察局第二分局其他警員發現槍枝遭竊，以重大治安事
故偵辦期間，甲○○因感於第二分局長官所承受之壓力，自己亦
承受很大壓力，乃於同年7月26日凌晨1時許，將上開2支手槍以
毛巾及塑膠袋包裝後，放置於基隆市○○路派出所某警用機車上
，直至凌晨5時30分許，始為員警發覺，並採集包裝槍枝所用塑
膠袋上之指紋，於當天上午10時許送請警政署刑事警察局鑑定，
鑑定結果經比對該局檔存甲○○指紋卡之左環指指紋相符，該局
於當日17時許將鑑定結果函復基隆市警察局第二分局，該分局因
而將甲○○查獲，甲○○於調查時自白上開事實。
案經基隆市警察局第二分局報請台灣基隆地方法院檢察署檢察官
偵查起訴。
    理  由
一、訊之上訴人即被告甲○○雖對前揭事實坦承不諱，惟否認其
    有竊盜犯行，辯稱：「伊僅是喜歡玩槍而已，並無不法所有
    之意圖」云云，被告辯護人為其辯稱：「被告係於勤務中心
    值勤中，取槍僅需經長官許可與否之問題，不構成竊取公有
    物品罪，且被告僅係把玩槍枝並無不法所有之意圖」云云。
    惟查：
 （一）前揭事實，已據被告坦白承認，並有被告於91年7月26日
       20 時15分所立之自白書及內政部警政署刑事警察局指紋
       鑑定書各一份在卷可稽，而被告所竊之制式零點三八口
       徑左輪手槍經送請鑑定，依內政部警政署刑事警察局90
       年7月30日刑鑑字第0九一0二00五四一號鑑定通知書所載
       稱：認係國造三八T七二型口徑零點三八吋制式轉輪手槍
       ，槍管內具有五條右旋來復線，機械性能良好等情，亦
       有該鑑定書一紙附卷足憑。此外並有被告磨損槍號所用
       之電動切割器一組、包裝槍枝所用之毛巾一條及塑膠袋
       二只可供佐證。足徵被告之自白與事實相符。
 （二）被告及其辯護人雖辯稱並無不法所有之意圖，且取槍僅
       需長官許可與否之問題，並未觸犯竊取公有財物罪及違
       反槍砲彈藥刀械管制條例罪等語。然查被告當天係於勤
       務中心執勤，已據其供明在卷，則被告於執勤時，自無
       配用警槍之必要，何況員警取用配槍，仍應憑許可證取
       用（參照警察機關武器彈藥管理要點三、及五之規定）
       並非可以任意取用，且被竊之槍枝係供員警訓練之用，
       經鑑驗結果亦屬管制槍枝（如上述）被告於竊取後，攜
       回住處藏放，並以電動切割器將槍枝編號磨除，更將其
       中1支之槍柄改換成木質槍柄，被告自91年6月19日竊取
       後，迄至該分局以重大治安事故偵辦，才於91年7月26日
       攜放於警用機車上，前後共有38天，足見其有不法所有
       之意圖，又被告於執行勤務時，如需配槍，仍應經長官
       之許可（見被告所辯）但被告於竊取本案槍枝時，係乘
       值班員警不注意，先竊取隊長辦公室抽屜內之槍櫃鎖匙
       ，然後開啟槍櫃取槍，顯見其未經長官同意，仍屬未經
       許可持有槍械。
 （三）被告辯稱其係自首一節，查本案係基隆市警察局第二分
       局於91年7月26日早上10時許，以基警分二刑字第
       910017720號刑事案件證物採驗記錄表，內含左輪制式手
       槍2支，及包裝槍枝塑膠購物袋1個等證物送交刑事警察
       局鑑驗，該局於91年7月26日下午17時許，以91年7月26
       日刑紋字第0910200829號鑑驗書復知鑑驗結果為在大潤
       發塑膠袋上採得之指紋一枚，經比對結果與該局存檔之
       被告指紋卡之左環指指紋相符，有內政部警政署刑事警
       察局94年12月16日刑紋字第0940190278號函及附件在本
       審卷可稽。該分局於得知鑑驗結果後，於當天下午20時1
       分於警訊時，被告即坦白承認，並於20時15分具自白書
       自白前揭事實（參見警訊筆錄訊問時間及自白書所載時
       間），足見該分局已發覺被告竊槍，被告始於偵訊時坦
       承其事，被告僅係自白而非自首至明。
 （四）基隆市警察局第二分局函覆稱，被告於91年7月26日，在
       該分局接受第一次偵訊時供稱該二支警用三八手槍係於
       本年6月3日竊取，復於隔日該分局督察組人員第二次偵
       訊偵訊時供稱因第一次偵訊時緊張而誤述，偷槍正確時
       間為6月19日。此有該局91年7月29日，基警分二字0九一
       00 一七七三八號函一份在卷（詳見偵查卷第9頁）。
 （五）本案槍枝係內政部警政署於72年11月間向國防部聯勤第
       205廠委製，當時交貨入帳平均單價為新台幣5292元，有
       該署95年1月4日警署後字第0950010267號函在本審卷可
       憑。被告所竊取之2支槍，價值在新台幣5萬元以下，可
       以認定。
    綜上所述，被告前開辯解，均係諉卸刑責之詞，不足採信。
    事證明確，被告犯行足以認定。
二、查被告係基隆市警察局第二分局警員，係依據法令從事公務
    之人員，其竟利用執勤時職務上之機會，竊取供員警訓練之
    用槍2支，得手後攜回家中藏放而持有之，核其所為係犯貪
    污治罪條例第4條第1項第1款之竊取公有器材罪及槍砲彈藥
    刀械管制條例第7條第4項未經許可無故持有手槍罪（檢察官
    就被告持有手槍罪部分，原起訴法條載為槍砲彈藥刀械管制
    條例第11條第4項，但於原審，檢察官已當庭變更起訴法條
    為同條例第7條第4項，併此敘明）。檢察官就被告竊取手槍
    部分，認係犯刑法第320條第1項之竊盜罪，但被告係員警，
    為依據法令從事公務之人員，利用職務上執勤之機會竊取槍
    械，並非單純之竊盜罪，起訴法條自有未洽，此部分起訴法
    條應予變更。被告所犯上開兩罪間，有方法結果之牽連關係
    ，應從情節較重之貪污治罪條例第4條第1項第1款之竊取公
    有器材罪處斷。被告於偵查中自白犯行，已如前述，應依貪
    污治罪條例第8條第2項前段規定，減輕其刑。又被告竊取之
    2支手槍價值在新台幣5萬元以下，情節輕微，應依同條例第
    12 條第1項之規定遞減其刑。被告因一時失慮至罹重典，但
    事後已略有悔悟先設法將槍枝歸還，情輕法重，情堪憫恕，
    雖科以最低度之刑猶嫌過重，爰依刑法第59條規定，遞減輕
    其刑。原審據以論科，固非無見。惟查被告係犯貪污治罪條
    例第4條第1項第1款竊取公有器材罪，而非刑法之竊盜罪，
    原審論以普通竊盜罪，即有未洽，被告上訴意旨否認犯罪，
    指摘原判決不當，雖無可取，惟原判決既有不當，自應撤銷
    改判。爰審酌被告身為警察人員當知槍械因其殺傷力巨大，
    如未能有效管制對社會治安產生危害甚鉅，竟仍利用機會竊
    取槍械持有，犯行甚為嚴重，惟仍能稍有醒悟先歸還槍械，
    並在鑑定指紋後獲悉其為竊取槍械之人時即坦承一切犯行，
    犯後態度尚稱良好等一切情狀，量處有期徒刑1年8月，以示
    懲儆，並依法宣告褫奪公權3年。至扣案之塑膠袋2只，毛巾
    1 條，電動切割器一組均非違禁物或供犯罪所用之物，爰不
    宣告沒收。又被告犯後雖坦白承認，但其後一再藉詞否認犯
    行，未能徹底悔悟，心存儌倖（被告稱其如將槍丟棄，即不
    會被查獲。惟因天網恢恢，被告百密一疏，於將槍送回警所
    時，仍細心避免將指紋留於塑膠袋，幸經鑑識人員細心而採
    得被告左手環指指紋才得偵破），因此不宜宣告緩刑，併此
    敘明。
據上論斷，應依刑事訴訟法第369條第1項前段、第364條、第300
條、第299條第1項前段，貪污治罪條例第4條第1項第1款、第8條
第2項前段，第12條第1項、第17條，槍砲彈藥刀械管制條例第7
條第4項，刑法第11條前段、第55條、第59條、第37條第2項，判
決如主文。
本案經檢察官林秀濤到庭執行職務。
中    華    民    國    95    年    1     月    26    日
                  刑事第九庭    審判長法  官   陳祐治
                                      法  官   王炳梁
                                      法  官   莊謙崇
以上正本證明與原本無異。
如不服本判決，應於收受送達後十日內向本院提出上訴書狀，其
未敘述上訴之理由者並得於提起上訴後十日內向本院補提理由書
（均須按他造當事人之人數附繕本）。
                                      書記官   丁淑蘭
中    華    民    國    95    年    1     月    26    日
附錄：本案論罪科刑法條全文
貪污治罪條例第4條第1項第1款
有下列行為之一者，處無期徒刑或十年以上有期徒刑，得併科新
台幣1億元以下罰金：
一  竊取或侵占公用或公有器材、財物者。
二  藉勢或藉端勒索、勒徵、強占或強募財物者。
三  建築或經辦公用工程或購辦公用器材、物品，浮報價額、數
    量、收取回扣或有其他舞弊情事者。
四  以公用運輸工具裝運違禁物品或漏稅物品者。
五  對於違背職務之行為，要求、期約或收受賄賂或其他不正利
    益者。
前項第 1 款至第 4 款之未遂犯罰之。


司法院資訊處製作；財團法人民間司法改革基金會備份。
